臺北高等行政法院判決　　　　　　　　　　　　　　　九十一年度簡字第一六九號
　　原　　　告　甲○○
　　被　　　告　財政部台北市國稅局
　　代　表　人　張盛和（局長）
右當事人間因綜合所得稅事件，原告不服財政部中華民國九十年七月二十六日台財訴
字第○八九○○七六六八四號訴願決定，提起行政訴訟。本院判決如左：
  主      文
原告之訴駁回。
訴訟費用由原告負擔。
  事      實
一、事實概要：
  Ａ、原告於民國八十八年三月底向被告申報八十七年度綜合所得稅，依照原告結算
      申報內容原應退稅新台幣（下同）二三、一四一元。
  Ｂ、惟經被告機關核定後，認定原告該年之所得淨額為六三四、二七九元，應納稅
      額為五六、五五六元，應補稅一八、四九九元。
  Ｃ、原告不服上開核定中(1)有關所得總額部分，增列利息所得三○八、五七九元(2)
      有關扣除額部分，剔除原告申報之教育學費特別扣除額二五、○○○元之規制
      性決定，乃向被告申請復查，而經被告作成八十九年十月十三日財北國稅法字
      第八九○三八七七八號，駁回原告之復查。
  Ｄ、原告復再向財政部提起訴願，亦經該部以九十年七月二十六日台財訴字第○八
      九○○七六六八四號訴願決定書駁回原告之訴願，原告猶不甘服，乃向本院提
      起行政訴訟。
二、兩造訴訟上之聲明：
  Ａ、原告部分：
    　求為判決撤銷原處分及訴願決定。
  Ｂ、被告部分：
    　求為判決駁回原告之訴。
三、兩造之主張：
  Ａ、原告部分：
    １、有關儲蓄投資特別扣除額部分：
      ａ、查被告於八十七年度綜合所得稅申報核定通知書所附之原因說明，指該項
　　　　  剔除乃由於「非金融機構利息所得（財政部台北市國稅局利息）」。
　    ｂ、按一般所謂利息，皆係基於民法上消費借貸行為而生，而所得稅法第十四
          條第一項第四類關於利息所得之定義，亦指明其係屬於「存款及貸出款項
          」之範圍。
      ｃ、原告與被告財政部台北市國稅局間，從未發生任何消費借貸法律關係，被
          告對原告所給付之利息，係源於原告於八十年五月三十一日以勞工身分退
          休，所領之退休金，依照當年施行之所得稅法第四條第一項第四款規定，
          本應免課所得稅，詎被告狃於其上級機關財政部於七十三年八月七日制作
          之台財稅字第五七三一五八號解釋之法律意見（即強制命雇主按退休金之
          半數扣繳所得稅），而對原告此部分退休金之數扣繳稅款。嗣經立法院指
          明其為違法課征，並為補偏救失，增訂所得稅法第一百二十五條之一，明
          文規定被告機關應發還溢課之稅款，並應自納稅義務人繳納該項稅款之日
          起，至填發國庫支票之日上，按發還稅額，依繳納稅款之日郵政儲金匯業
          局一年期定期儲金固定利率，按日加計利息，一併發還。孰料被告之辨事
          人員不能善體該項德政，肆意征斂，竟於發還該項溢課稅款之同時，擅行
          扣繳不當之利息所得稅三○、八五七元。
      ｄ、憲法第十九條規定，人民有依法律納稅之義務。其反面解釋，當然係指政
          府亦應依法律課稅，否則即屬違憲。查原告與被告問，始終未曾發生任何
          消費借貸之法律關係，當年被不當課征退休金所得稅，在原告心目中，絕
          不可能產生任何「存款」或「貸出款項」之意念，將何從而得附合所得稅
          法第十四條第一項第四類之利息所得要件，被告又未兼營郵政儲金業務，
          所退還之退休金所得稅，何以必須按一年期定期儲金固定利率加計利息，
          可見所命加計之利息，乃緣於法律之強制力，而非由於當事人間消費借貸
          關係所生之結果，被告竟予妄課利息所得稅，實屬師出無名。
      ｅ、考新增之所得稅法第一百二十五條之一之立法本旨，無疑係認為稅捐稽征
          機關當年強行課征勞工退休金所得稅，乃受前開七十三年八月七日台財稅
　        字第五七三五八號不當解釋函之誤導所致，所溢征之稅款，即屬於同法第
          四條第一項第六款所定「依法令規定具有強制性質之儲蓄存款」，因而適
          用郵政儲金定期存款利率加計利息發還，立法意旨顯而易見，倘仍強行曲
          解為一般利息所得，則試問被告究係基於何項法律關係而給付此項利息與
          原告。
      ｆ、尤有進者，財政部當時為是項解釋，無非囿於成見，以為所得稅法第四條
          第一項第四款勞工退休金免稅之規定僅以具有工廠法新定之勞動階級為限
          ，惟旋經行政院交由法務部議復，則對該解釋函持相反意見，認為「‧‧
          ‧倘因引用勞動基準法對『勞工』之定義，而使所得稅法免稅規定之立法
          原旨及目的，無法配合或達成，亦宜修正所得稅法或相關法令，似不宜另
          以行政命令針對『勞工』一詞作不同之解釋。」
      ｇ、查勞工一詞，早見於勞工保險條例中，該條例第六條各款所列之行業或事
          業，無疑即屬勞動基準法第三條第八款所稱之「其他經中央主管機關指定
          之事業」。案經財政部再以七十四年四月三十日台財稅第一五二八五函轉
          飭遵行。奈該部函含糊其詞，未提綱挈領申明勞基法第三條第八款適用之
          要旨，遂致誤導下級財稅單位，咸以為唯有同法條第一至七款行業之勞工
          ，才享有退休金免稅之權利，積非成是，長期壓榨公司行號退休員工，不
          獨違法違憲，且亦構成刑法第一百二十九條之公務員違法徵收罪。
      ｈ、次查公務員於執行職務行使公權力時，因故意或過失不法侵害人民之自由
          或權利者，國家應負損害賠償責任，國家賠償法第二條定有明文。被告前
          對勞工誤課退休金所得稅，致侵害及退休勞工權利，依法自可請求國家賠
          償，惟其後因立法院伸張正義，制訂法律明定予以退還，所命加計之利息
          ，性質即與國家賠償之給付無殊，依所得稅法第四條第一項第三款，亦在
          免納所得稅之列。
      ｉ、原告於前年三月辦理申報時，依照前開各節所述理由，原無須將被告所加
       　 付之三○八、五七九元列為利息所得，惟因已被預和之三○、八五七元，
          若逕行列載在扣繳稅額欄內，而不釋明其所得出處，揆諸一般稅捐機關之
          善於吹毛求疵習性，勢必不問情由逕行剔除，徒白曠廢光陰，永無了時。
          因而不得不為退縮主張，將被告新加付之三○八、五七九元併計在金融業
          存款利息內，然後再依有關規定計列儲蓄投資特別扣除額二七○、○○○
          元，可謂已盡求全之能事，被告竟未加體察，仍予剔除，實已蔑視憲法及
          法律規定如無物。
      ｊ、原告於申請復查之理由中，曾主張被誤課之退休金應屬於所得稅法第四條
          第一項第六款所定「依法令規定具有強制性質之儲蓄存款」，並質疑被告
          對於所謂利息之給付，究係基於何項法律關係？被告對於該項質疑默不豈
          答，已見辭窮，其所援引之財政部五十四年台財稅發第一○一五六號解釋
          令，尤為荒謬可笑。查民國五十四年距今已三十六載，時當政府財政困竭
          之際，所有可供把注或羅掘之方法，莫不悉力以赴，初不問其是否適法。
          況該解釋令係針對一般合法之課征有誤算或誤認之情形而言，本案係出於
          違法課征，旨趣各異，安能妄事比附。
      ｋ、又民國八十五年七月三十日新增訂之稅捐稽征法第一條之一一明文規定「
          財政部依本法或稅法所發布之解釋函令，對於據以申請之案件發生效力。
          但有利於納稅義務人者，對於尚未核課確定之案件適用之。」不特限定財
          政部之解釋函令僅能以申請之案件發生效力，而但書之反面文義，更特別
          指明該項解釋函令對於不利於納稅義務人而尚未核課確定之案件不適用之
          。由此可見被告於復查核定書中所引據之財政部五十四年台財稅發第一○
          五六號解釋令，無論就任何角度言之，對原告八十七年度綜合所得稅申報
          案件，均無其適用之餘地。
    ２、關於教育學費特別扣除額剔除部分：
      ａ、原告之女劉乃勻與原告同住，渠於高中畢業後參加大專聯考落榜，乃暫行
          就業，每月微薄薪資僅能勉敷其個人溫飽，但歷年綜合所得稅則均與原告
          各別申報。
      ｂ、嗣於八十五年間，劉乃勻再度報考升學，幸獲錄取，就讀私立景文工商專
          校二年制專科夜間部，惟劉乃勻為低薪人員，平日並無蓄積，自無力繳納
          昂貴之學費，原告為其生父，依民法第一一一四條第一款，互負有扶養義
          務，自屬責無旁貸，經代為繳付學費，執有該校收據為憑。
      ｃ、按劉乃勻係高中畢業後繼續升學二年制專科學校，自可與大專院校同列。
          原告於前年三月申報所得稅時，曾檢附景文專校繳費收據正本及劉乃勻身
          分証影本，依法應准認列教育學費特別扣除額，竟被剔除，剔除原因則為
          「本人無法認列」。
      ｄ、查「教育學費特別扣除額」係所得稅法第十七條第一項第二款第三目新增
          不久之第五小目，原條文為「納稅義務人之子女就讀大專以上院校每年得
          扣除二五、○○○元‧‧‧」，文意至為簡明，顯見僅需納稅義務人之子
          女有就讀大專以上院校之事實即准認列扣除，而被告核定簡表所戴之剔除
          原因為「本人無法認列」，已超出該第五小目明文所規定範圍之外，顯悖
          於憲法第十九條非依法律不得對人民課稅之真諦。
      ｅ、被告之復查決定書持以為剔除之另一理由，無非以揆諸所得稅法之立法精
          神，係以「戶」為申報單位，同一申報戶內之所得與支出費用始得互為加
          減云云，原訴願決定機關亦附和其說。查行政行為應受法律及一般法律原
          則之拘束，為行政程序法第四條所明定，而我國法律體系之構造與適用，
          係以高位階之法律規範統攝低位階之法律規範，法律不能牴觸其上位之憲
          法，命令不能牴觸憲法及法律（憲法第一七一條第一七二條），亦即所謂
          「法律之位階理論」原則。又中央法規標準法第五條第二款及第六條分別
          訂定：「關於人民之權利義務事項，應以法律定之。」「應以法律規定之
          事項，不得以命令定之。」前開被告所持「所得稅法之立法精神，係以戶
          為單位」之說，未見載諸任何法典，顯非現行法律，其不得以之顛覆高位
          階之法律規範，至為灼然。所得稅法第十七條第一項第一款第三目第五小
          條文中，既未附有子女必須受扶養或合併申報之條件，稅捐稽征機關豈可
          以所謂立法精神變更法律，任意剝奪納稅人應享之「教育學費特別扣除額
          」減免權利。
  Ｂ、被告部分：
    １、有關儲蓄投資特別扣除額部分：
      ａ、按「個人之綜合所得總額，以其全年左列各類所得合併計算之︰‧‧‧第
　        四類︰利息所得︰凡公債、公司債、金融債券、各種短期票券、存款及其
          他貸出款項利息之所得︰‧‧‧」、「按前三條規定計得之個人綜合所得
          總額，減除左列免稅額及扣除額後之餘額，為個人之綜合所得淨額：‧‧
          ‧二、扣除額：納稅義務人就左列標準扣除額或列舉扣除額擇一減除外，
          並減除特別扣除額：‧‧‧（三）特別扣除額：‧‧‧３儲蓄投資特別扣
          除：納稅義務人及與其合併報繳之配偶暨受其扶養親屬於金融機構之存款
          、公債、公司債、金融債券之利息、儲蓄性質信託資金之收益及公司公開
          發行並上市之記名股票之股利，合計全年不超過二十七萬元者，得全數扣
          除，超過二十七萬元者，以扣除二十七萬元為限。但依郵政儲金法規定免
          稅之存簿儲金利息及本法規定分離課稅之短期票券利息不包括在內。」及
          「受雇主僱用從事工作獲致工資之勞工於中華民國七十三年八月一日以後
          至本法修正施行之前領取撫卹金、退休金、資遣費及非屬保險給付之養老
          金，原已繳納稅款者，得於本法修正施行後，五年內提出申請發還溢繳之
          稅款；逾期未申請者，不得再行申請。經稽徵機關核定應發還之稅款，應
          自納稅義務人繳納該項稅款之日起，至填發國庫支票之按發還稅額，依繳
          納稅款之日郵政儲金匯業局一年期定期儲金固定利率，按日加計利息，一
          併發還。」分別為所得稅法第十四條第一項第四類、第十七條第一項第二
          款第三目第三小目及第一百二十五條之一第一項所明定。又「查退還溢繳
          稅款所加計之利息與存款利息無異，係屬所得，應按所得稅法第八十八條
          規定扣繳稅款及依同法第九十二條開具扣繳憑單合計綜合所得。」復為財
          政部五十四年台財稅發第一○一五六號令所明釋。
      ｂ、被告初查依據原告申請退還其八十年度綜合所得稅因退休金所溢繳之稅款
          ，按前揭所得稅法第一百二十五條之一第一項規定，以核定退稅金額五九
          一、四五四元，自八十一年四月一日起至八十七年九月九日止，加計利息
          ，共計三○八、五七九元，一併發還原告。被告並就加計利息部分，按扣
          繳率百分之十扣繳稅款，及開立利息所得三○八、五七九元之扣繳憑單予
          原告，併課原告八十七年度綜合所得稅。
      ｃ、查被告依據八十七年六月二十日總統令公布增訂之所得稅法第一百二十五
          條之一規定，將原告因退休金所溢繳之稅款退還，並自繳納該項稅款之日
          起，至填發國庫支票之日止，按發還稅額，依繳納稅款之日郵政儲金匯業
          局一年期定期儲金固定利率，按日加計利息，即自八十一年四月一日起至
          八十七年九月九日止，加計利息，共計三○八、五七九元，是被告以此發
          給原告之利息，扣繳稅款，並開立扣繳憑單，揆諸前揭法條及函釋規定，
          並無不合；原告因退休金所溢繳之稅款，應屬當時財政部對法令見解之不
          同，並非屬所得稅法第四條第一項第六款所定「依法令規定具有強制性質
          之儲蓄存款」之性質。又該系爭利息所得亦非屬前揭所得稅法第十七條第
          一項第二款第三目第三小目所定，可適用儲蓄投資特別扣除額之範圍，是
          被告否准認列，並無違誤，財政部訴願決定，亦持相同見解。
    ２、教育學費特別扣除額部分：
      ａ、按「按前三條規定計得之個人綜合所得總額，減除左列免稅額及扣除額後
          之餘額，為個人之綜合所得淨額：‧‧‧二、扣除額：納稅義務人就左列
          標準扣除額或列舉扣除額擇一減除外，並減除特別扣除額：‧‧‧（三）
          特別扣除額：‧‧‧５教育學費特別扣除：納稅義務人之子女就讀大專以
          上院校之子女教育學費每年得扣除二萬五千元。但空中大學、專校及五專
          前三年及已接受政府補助或領有獎學金者除外。」為行為時所得稅法第十
          七條第一項第二款第三目第五小目所明定。
      ｂ、原告於辦理八十七年度綜合所得稅結算申報時，申報教育學費特別扣除額
          二五、○○○元，被告初查以原告係單獨申報綜合所得稅，而納稅義務人
          本人不能列報教育學費特別扣除額，遂否准原告列報該項扣除額二五、○
          ○○元。
      ｃ、查前揭所得稅法第十七條第一項第二款第三目第五小目關於教育學費特別
          扣除額之規定，雖該條文規定「納稅義務人之子女」就讀大專以上院校之
          子女教育學費每年得扣除二五、○○○元，為揆諸所得稅法之立法精神，
          係以「戶」為申報單位，同一申報戶內之所得與支出之費用始得互為加減
          。
      ｄ、另所得稅法第十七條第一項第二款第二目第二小目有關列舉扣除保險費之
　　　    規定，條文上亦僅載明納稅義務人本人、配偶及直系親屬之人身保險、勞
          工保險及軍、公、教保險之保險費，其中有關直系親屬部分，並未載明「
          扶養」二字，惟納稅義務人申報時，均以於該申報戶內之直系親屬為限。
          是有關教育學費特別扣除額部分，條文雖未載明「扶養」二字，惟適用該
          條文時亦需係受納稅義務人申報扶養之子女教育學費每年才得扣除二五、
          ○○○元。原告未申報扶養其女劉乃勻，徵諸前揭條文規定，被告未准
          認列其教育學費特別扣除額，並無違誤，財政部訴願決定亦持相同見解。
  理      由
一、程序部分：
  Ａ、本案為不服被告機關所為補稅一八、四九九元補稅處分而涉訟者，罰鍰金額在
      新台幣十萬元以下。
  Ｂ、又司法院曾於九十年間以（九十）院台廳行一字第二五七四六號令，依行政訴
      訟法第二百二十九條第二項之規定，將行政訴訟法第二百二十九條第一項之簡
      易案件金額（價額）自三萬元，提高為十萬元。
  Ｃ、故本案應認合於行政訴訟法第二百二十九條第一項第一款「關於稅捐課徵事件
      涉訟，所核課之稅額在新臺幣十萬元以下（原為三萬元，現提高為十萬元）而
      涉者」，應依簡易訴訟程序進行之，爰先此明之。
二、實體部分：
  Ａ、本件租稅爭議主要有兩部分：
    １、原告申請退還其八十年度綜合所得稅因退休金所溢繳之稅款，被告除核定退
        稅金額五九一、四五四元，並加計自八十一年四月一日起至八十七年九月九
        日止之利息，共計三○八、五七九元，一併發還原告，被告並就加計利息部
        分扣繳稅款，併課原告八十七年度綜合所得稅。
    ２、被告以原告未申報撫養其女劉乃勻，乃剔除申報之教育學費特別扣除額二五
        、○○○元。
  Ｂ、原告基於以下理由主張被告核定屬於違法：
    １、關於利息所得課稅部分：
      ａ、原告與被告問，未曾發生任何消費借貸之法律關係，當年被不當課征退休
          金所得稅，並非「存款」或「貸出款項」，不符所得稅法第十四條第一項
          第四類之利息所得要件。
      ｂ、被告退還之退休金所得稅時按一年期定期儲金固定利率加計利息，乃緣於
    　　　法律之強制力，而非由於當事人間消費借貸關係所生之結果。
      ｃ、該被誤課之退休金應屬於所得稅法第四條第一項第六款所定「依法令規定
          具有強制性質之儲蓄存款」，且財政部五十四年台財稅發第一○五六號解
          釋令，於原告八十七年度綜合所得稅申報案件，並無其適用餘地。
    ２、關於剔除教育學費特別扣除額部分：
      ａ、原告為劉乃勻之生父，依民法第一一一四條第一款，互負有扶養義務，代
          為繳付學費，自屬責無旁貸。
      ｂ、「教育學費特別扣除額」係所得稅法第十七條第一項第二款第三目之規定
          僅需納稅義務人之子女有就讀大專以上院校之事實即准認列扣除，而被告
          所述理由（「本人無法認列」），超出系爭規定範圍，悖於憲法第十九條
          非依法律不得對人民課稅之真諦。
      ｃ、被告所持「所得稅法之立法精神，係以戶為單位」之說，未見載諸任何法
      　　典，所得稅法第十七條第一項第一款第三目第五小目條文中，既未附有子
          女必須受扶養或合併申報之條件，稽征機關不得立法精神變更法律，剝奪
          納稅人權利。
三、本院之判斷：
  Ａ、關於利息所得課稅部分：
    １、按「受雇主僱用從事工作獲致工資之勞工於中華民國七十三年八月一日以後
        至本法修正施行之前領取撫卹金、退休金、資遣費及非屬保險給付之養老金
        ，原已繳納稅款者，得於本法修正施行後，五年內提出申請發還溢繳之稅款
        ；逾期未申請者，不得再行申請。經稽徵機關核定應發還之稅款，應自納稅
        義務人繳納該項稅款之日起，至填發國庫支票之日止，按發還稅額，依繳納
        稅款之日郵政儲金匯業局一年期定期儲金固定利率，按日加計利息，一併發
        還」，乃所得稅法第一百二十五條之一第一項所明定。
    ２、關於此部分的爭議，首先本院必須指出，法律意義的「利息」乃是持有他人
        金錢，按期間所應付出固定比例之對價，並不以當事人間訂立契約（如民法
        上消費借貸或消費寄託契約）為必要，因事實所發生之法律關係，如侵權行
        為、不當得利所產生之金錢給付義務，當義務人遲延給付時，對在遲延期間
        內持有他人金錢一節，而應法律之規定，計算遲延利息（民法第二百二十九
        條參照），在此合先敘明。
    ３、本件原告退休金本不應課徵所得稅，卻為國家錯誤核課徵收，其法律性質應
        屬於公法上不當得利，而與原告是否與被告或被告所代表之中華民國公法人
        間是否存有借貸關係，並無關係，所得稅法第一百二十五條之一規定，即是
        將人民得請求返還誤課稅款之權利明文化。
    ４、該筆款項既屬於公法上不當得利之返還，則自原告當年繳納之時起，其不當
        得利返還請求權即已發生，在被告返還該筆款項之前，依照上述法律上「利
        息」概念之闡釋，該筆扣繳之稅款即相當於課稅主體（具公法人性質之中華
        民國）持有原告之金錢，而應由返還義務之課稅主體就持有該款項支付對價
        ，因此合於「利息」之概念，此亦所得稅法第一百二十五條之一規定「按日
        加計利息，一併發還」之原因。而該項規定所以要求「依‧‧‧郵政儲金匯
        業局一年期定期儲金固定利率，‧‧‧」，毋寧是立法者決定利息數額之計
        算標準，而與被告是否兼營郵政儲蓄業務無涉，原告就此部分主張顯有誤解
        。
    ５、又原告此項利息收入，係來自於被告錯誤核課徵收稅款之不當得利返還請求
        權，而非原來的退休金，因此並不得援引退休金免稅的規定，一併主張免稅
        ，此外，該項利息收入之法律性質亦不會因為所得稅法第一百二十五條之一
        的規定，而改變為同法第四條第一項第六款「依法令規定具有強制性質之儲
        蓄存款」，蓋依前所述，是項利息收入係屬公法上不當得利返還，而原告所
        主張「依法令規定具有強制性質之儲蓄存款」所生之利息，本質上仍是儲蓄
        存款，性質迥然不同。
    ６、綜上所述，系爭款項性質屬於利息所得並無疑義，被告發還時予以扣繳併課
        原告該年度綜合所得稅，並無違法之處。
  Ｂ、關於剔除教育學費特別扣除額部分：
    １、原告固謂所得稅法第十七條第一項第二款第三目第五小目之規定「教育學費
        特別扣除：納稅義務人之子女就讀大專以上院校之子女教育學費每年得扣除
        二萬五千元」，並無要求子女必須為納稅義務人申報扶養為必要，是以只要
        有子女就讀大專院校，即可使用該項特別扣除額。
    ２、本院認為，租稅法令之解釋不應僅侷限於個別法條之文義，亦租稅扣減制度
        之設計目的來觀察，始能獲得正確之解釋結果。就系爭教育學費特別扣除額
        規定之解釋，所得稅法第十七條第一項第二款第三目第五小目之規定雖未要
        求子女必須由納稅義務人申報扶養為要件，但解釋上仍必須以此為要件始為
        正確，本院理由如下：
      ａ、按在個人綜合所得稅中，自然人收入中有少費用支出乃係為為維持其個人
          生存或盡其社會成員基本義務所不可或缺者，而應在計算淨所得時予以扣
          除，乃是一個困難而複雜之問題，常常因人而異，現行所得稅法第十七條
          乃以法律明文之方式，作出立法決擇，逐一列舉「個人免稅額」、「標準
          扣除額」（或「列舉扣除額」，二者有擇一之關係）及「特別扣除額」，
          以為認定準據。
      ｂ、教育學費特別扣除額乃屬父母為履行照顧子女義務之事項，且對國家而言
          ，亦有提高整體人力素質與國家競爭力的效用，因此國家對該部分的支出
          ，在立法政策上做出決定，得自應稅收入中減除，以減輕父母負擔並鼓勵
          人民接受高等教育。
      ｂ、而上述規範目的之實現，必以納稅義務人之子女沒有獨立生活能力為前提
          ，如果子女已有獨立之生活能力，並且成為一獨立之稅捐主體，此時父母
          支付子女學費，已乏照顧之涵義，亦非盡其社會成員之基本義務，僅屬單
          純之贈與，並無「將之自收入中扣除，以計算所得淨額」之正當法理基礎
          。
      ｃ、另從事實層面及稽徵技術言之：
        I、為了充分反映實際的社會經濟活動，且避免納稅義務人濫用此項特別扣
　　　　　　除額，必須是納稅義務人確實為子女繳納教育學費，始得予以減除，不
            得讓未實際支出教育學費之父母在應稅所得中扣除此項金額。
        II、而租稅稽徵方法必須兼顧行政效能以及核實控制兩方面之需求，從此觀
　　　　　　點言之，就讀大專院校之子女以為納稅義務人申報扶養者為限，亦可在
            耗用行政成本最低之情況下，核實認定父母之支出教育費事實。蓋該子
            女經申報為撫養親屬後，在稅法上即得推定該子女之生活費用皆由納稅
            義務人支付，納稅義務人僅需檢具子女在學證明或繳費證明即得使用該
            特別扣除額。反之，倘該子女本身即有所得，納稅義務人提出之教育學
            費收據，又如何能證明為納稅義務人之父母所繳納﹖
    ３、是以被告以原告未申報其女兒為扶養親屬，而剔除其申報之教育學費特別扣
        除額，並無違法之處。
四、綜上所述，原處分所為之補稅處分於法並無不合，復查及訴願決定予以維持亦無
    違誤，原告訴請撤銷，於法無據，應予駁回。
據上論結，本件原告之訴為無理由，爰依行政訴訟法第二百三十六條、第九十八條第
三項前段，判決如主文。
中　　華　　民　　國　　　九十一　　年　　　五　　　　月　　　八　　　　日
                                  臺北高等行政法院  第五庭
      　　　　　　　　　　　　　　　　　　　　      法　官　帥嘉寶
右為正本係照原本作成。
本件以訴訟事件所涉及之法律見解具有原則性者為限，始得於本判決送達後二十日
內向本院提出上訴狀並表明上訴理由，如已於本判決宣示後送達前提起上訴者，應
於判決送達後二十日內補具上訴理由（均按他造人數附繕本），且經最高行政法院
許可後方得上訴。
中　　華　　民　　國　　　九十一　　年　　　五　　　　月　　　八　　　　日
                                                    書記官  林麗美
